【裁判字號】    90,上易,2946
【裁判日期】    900928
【裁判案由】    詐欺
【裁判全文】
臺灣高等法院刑事判決                            九十年度上易字第二九四六號
    上   訴   人
    即  自訴  人  甲○○
    被      告  丙○○
右列上訴人，因自訴被告詐欺案件，不服台灣台北地方法院八十九年自字第一０三二
號，中華民國九十年三月二十七日第一審判決，提起上訴，本院判決如左：
    主  文
上訴駁回。
    理  由
一、自訴意旨略以：被告丙○○為金櫻傳播事業股份有限公司（以下簡稱金櫻公司）
    負責人，於民國八十七年十月十三日向自訴人借款，並簽立「借據／同意書」，
    自訴人遂於同年十月十六日借予葉女新台幣（下同）四百萬元，言明一年後還款
    ，月息二．五分，丙○○並以金櫻公司為發票人，簽發面額四百萬元、票面日期
    八十八年十月十六日支票一張交付甲○○，同時簽發該公司名義支票十二張，每
    張面額十萬元，藉以支付利息；另提供該公司面額一百萬元支票一張做為押金，
    又交付金櫻公司所收取他人簽發支票二張（俗稱：客票）做為擔保。嗣後，丙○
    ○在八十八年一、二月間，於台北市○○區○○路三段二一一號二樓甲○○住處
    ，取回上述面額四百萬元支票，另以聯華太平洋有限公司（下稱：聯華公司，負
    責人係丁○○）為發票人，付款人為彰化商業銀行忠孝東路分行之支票三張：(1)
    票號ＣＲ0000000號，面額六十一萬五千元，票面日期八十八年四月二十
    五日；(2)票號ＣＲ0000000號、面額五十八萬九千元，票面日期八十八年
    五月二十五日；(3)票號ＣＲ0000000號、面額七十萬零七百六十元、票面
    日期八十八年六月二十五日。丙○○以金櫻公司名義背書後，再交付自訴人；但
    上述支票經提示，均因發票人已拒絕往來而遭退票。因認丙○○涉犯有刑法第三
    百三十九條第一項詐欺取財罪嫌云云。
二、按同一案件經檢察官依第二百二十八條規定開始偵查者，不得再行自訴。八十九
    年二月九日經總統公布修正，於同年月十一日生效之刑事訴訟法第三百二十三條
    第一項前段定有明文，又不得提起自訴而提起者，應諭知不受理之判決，同法第
    三百三十四條亦定有明文。
三、查本件自訴人甲○○前於八十八年五月間以本件同一被告丙○○之同一犯罪事實
    ，分向台灣士林地方法院檢察署及台灣台北地方法院檢察署提出告訴，經該二檢
    察署檢察官偵查終結，均認被告丙○○無任何自訴人於該案件所告訴之詐欺犯罪
    事實，分別於八十八年五月二十九日以台灣士林地方法院檢察署八十八年度偵字
    第四九二０號不起訴處分書及於八十九年四月十五日以台灣台北地方法院檢察署
    八十八年度偵字第二四六九四號、第二四六九五號不起訴處分書為不起訴之處分
    ，經自訴人聲請再議，由台灣高等法院檢察署於八十八年七月十四日以八十八年
    度議字第二一七六號、八十九年六月三十日以八十九年度議字第一六七七號處分
    書駁回自訴人之再議而告確定，此業經本院調閱上開案卷核閱無誤，並有前揭不
    起訴處分書正本四份附台灣臺北地方法院九十年度自字第二號甲○○自訴金櫻公
    司、丙○○、乙○○詐欺案件卷可稽，核諸前揭說明，自訴人對於同一被告丙○
    ○以非屬告訴乃論罪之詐欺取財罪名再提起本件自訴，原審因而不經言詞辯論，
    逕諭知被告丙○○自訴不受理之判決，依法並無不合。惟原判決引刑事訴訟法第
    三百四十三條、第三百零三條第二款諭知被告丙○○自訴不受理判決，應更正為
    依刑事訴訟法第三百二十三條第一項前段、第三百三十四條規定諭知被告丙○○
    自訴不受理判決。
四、自訴人雖以被告丙○○之同一犯罪事實，於八十九年十一月十六日提起本件自訴
    之前之八十九年八月一日向原審對被告丙○○提起詐欺取財之自訴（分由原審秋
    股八十九年度自字第七０五號案件審理尚未終結，被告丙○○於八十九年十二月
    二十七日已發佈通緝），自表面上觀之，自訴人本件對被告丙○○所提起之自訴
    雖亦該當於刑事訴訟法第三百零三條條第二款「已經提起自訴之案件，在同一法
    院重行起訴」規定，而應依該條款規定諭知自訴不受理之判決，惟類此於同一訴
    訟中，有欠缺數種訴訟條件，而應為同種判決之情形，依學者之見解乃應以不適
    法之程度較著，且有特別規定者為優先（陳樸生先生著刑事訴訟法實務七十九年
    十一月版第一三０頁參照），故本件關於被告丙○○部分乃依前開理由為自訴不
    受理之諭知，應予說明。八十九年二月九日修正前之刑事訴訟法第三百二十三條
    第一項本係規定「同一案件經檢察官偵查終結者，不得再行自訴」，惟如前所述
    ，該條項規定於八十九年二月九日已修改為如前述之規定，故本件僅能依修正後
    之該條項規定對被告丙○○部分諭知自訴不受理之判決，蓋該條項規定：同一案
    件經檢察官依第二百二十八條規定開始偵查者，不得再行自訴，亦應包括檢察官
    對於同一案件已經終結偵查之情形於其中，方為立法者之本意，而不得以自訴人
    提起之本件自訴違背特為公訴制度所規定之二百六十條規定（最高法院五十三年
    臺上字第四五０號判例參照）再行提起自訴，而應依同法第三百零三條第四款規
    定諭知自訴不受理之判決，併予說明。
五、自訴人以：被告丙○○在檢察官開庭期間脫產帶走鉅款離境逍遙法外，該被告應
    予通緝以及詐欺之支票不同等情詞提起上訴，然案件是否同一，係以被告及犯罪
    事實是否均相同為準，自訴人於本院調查時已自承人與事實與原審八十九年度自
    字第七０五號案件一樣等情，則自屬同一案件，其上訴核無理由，爰不經言詞辯
    論逕予駁回。
據上論斷，應依刑事訴訟法第三百六十八條、第三百六十四條、第三百七十二條，判
決如主文。
中      華      民      國      九十      年      九    月    二十八    日
                              臺灣高等法院刑事第六庭
                                  審判長法  官  陳  春  秋
                                        法  官  王  麗  莉
                                        法  官  徐  培  元
右正本證明與原本無異。
不得上訴。
                                        書記官  秦  仲  芳
中      華      民      國     九十     年    九      月     二十八     日


司法院資訊處製作；財團法人民間司法改革基金會備份。
